【裁判字號】    96,訴,3305
【裁判日期】    970129
【裁判案由】    損害賠償
【裁判全文】
臺灣臺中地方法院民事判決              96年度訴字第3305號
原      告  乙○○
被      告  甲○○
上列被告因詐欺案件（本院96年度沙簡字第640號），經原告提
起刑事附帶民事訴訟請求損害賠償（本院96年度沙簡附民字第14
號），本院沙鹿簡易庭裁定移送前來，本院於民國97年1月15日
言詞辯論終結，判決如下：
    主      文
被告應給付原告新臺幣柒拾伍萬元，及自民國九十六年十二月二
十七日起至清償日止，按週年利率百分之五計算之利息。
本判決於原告以新臺幣貳拾伍萬元為被告供擔保後，得假執行。
但被告如以新臺幣柒拾伍萬元為原告預供擔保，得免為假執行。
    事實及理由
一、原告主張：被告預見將自己金融帳戶存摺、提款卡連同密碼
    交付予不詳身分之人使用，足供他人作為詐騙財物匯款之工
    具，竟仍基於幫助他人詐欺取財之不確定故意，於民國96年
    4月中旬某時，在臺中市○村路○○○路口，將其向合作金
    庫銀行沙鹿分行所申設、帳號：0000000000000號帳戶之存
    摺、提款卡（含密碼）及印章等物，以新臺幣（下同）1萬
    元之代價，交付予姓名年籍不詳之男子，而容任他人作為詐
    欺取財之用。嗣該男子及其所屬詐欺集團成員取得被告所交
    付之前揭帳戶後，即基於意圖為自己不法所有之犯意聯絡，
    由不詳姓名之人，於96年4月18日上午8時許，以電話向原告
    詐稱：因行動電話遭盜打，銀行帳戶可能被凍結，需將所有
    帳戶內之存款領出並匯至所指示之帳戶等語，致原告陷於錯
    誤，於同日上午10時27分及11時46分許，分別依指示匯款42
    萬元及33萬元（合計75萬元）至被告之上開帳戶內，至此原
    告始知受騙。爰依侵權行為法律關係，提起本件訴訟，請求
    被告負損害賠償責任等語。並聲明：被告應給付原告75萬元
    ，及自起訴狀繕本送達翌日（96年12月27日）起至清償日止
    ，按週年利率百分之5計算之利息；並陳明願供擔保，請准
    宣告假執行。
二、被告則以：伊係向地下錢莊借錢，經地下錢莊之要求，始將
    上開帳戶之存摺、提款卡及印章交給地下錢莊，伊不知該帳
    戶會被作為詐欺之用等語資為抗辯。並聲明：原告之訴及假
    執行之聲請均駁回。
三、得心證之理由：
（一）本件原告主張之事實，業經本院依職權調閱本院沙鹿簡易
      庭96年度沙簡字第640號刑事卷宗查核無誤，而被告對於
      其將上開帳戶之存摺、提款卡及印章交予姓名年籍不詳之
      人一節亦不爭執，雖以前開情詞置辯。然查：自政府開放
      金融業申請設立後，金融機構大量增加，使一般人申請活
      期存款帳戶極為容易且便利，未設有資格限制。故除非活
      期存款帳戶使用人欲將活期存款帳戶充作犯罪之用，否則
      一般充作正常使用之活期存款帳戶，並無向他人收集之必
      要，此乃人民均知之常識。況坊間新聞媒體，對於不肖犯
      罪集團常大量收集活期存款帳戶後，再持以供作犯罪使用
      ，藉此逃避檢警查緝之情事，亦多所報導，而被告竟仍將
      上開帳戶提供給姓名年籍均不詳之人，而該詐欺集團成員
      又施用詐術，致原告陷於錯誤，先後將75萬元匯入被告所
      提供之前開帳戶內，顯見被告所提供之帳戶有幫助不詳之
      他人為詐欺侵權行為之客觀事實；又依照一般社會常情，
      金融帳戶之存摺、提款卡及印章，均屬重要文件，金融機
      構均告誡當事人應分開妥慎保管，如有遺失並更應立即向
      金融機構辦理掛失，而被告竟將上開文件一併交予姓名年
      籍均不詳之人，即可預見他人即有可能作為不法之用途，
      被告明知於此，卻仍提供予他人使用其帳戶，其對於不詳
      年籍之他人所屬詐欺集團所為之詐欺行為，致原告陷於錯
      誤，而將款項轉入指定之銀行帳戶內，造成原告損失75萬
      元，即應有容認之意思。參以被告前於臺灣臺中地方法院
      檢察署檢察官偵查其所涉詐欺罪嫌時，亦曾供稱：「（問
      ：是否知悉詐騙集團均係以人頭帳戶為工具詐騙他人財物
      ？）是，有聽說，但他（即姓名年籍不詳之陳先生）跟我
      說保證不會，因為當時我急需用錢。當時也是會害怕會被
      用來作不法的事。因為我缺錢所以就將帳戶交給他。」「
      我承認犯罪，我有想到會被用來作為不法之用途」等語，
      而被告上開行為造成原告受害，復經本院沙鹿簡易庭另案
      以96年度沙簡字第640號刑事判處有期徒刑3月確定在案等
      情，本院並調閱該卷宗查核無誤，且有該刑事判決書及臺
      灣高等法院全國前案簡列表各1紙在卷可稽，亦為被告所
      不爭執。則被告雖非直接施用不法詐騙手段之人，然其所
      為已構成幫助詐欺之行為，是其上開所辯，自難為有利於
      被告之認定。本件原告前開主張之事實，堪信為真實。
（二）按數人共同不法侵害他人之權利者，連帶負損害賠償責任
      ；不能知其中孰為加害人者，亦同。造意人及幫助人，視
      為共同行為人，民法第185條定有明文。復按連帶債務之
      債權人得對於債務人中之一人或數人或其全體，同時或先
      後請求全部或一部之給付，民法第273條第1項亦定有明文
      。本件被告上開所為，依前開規定，其與不詳之他人所屬
      詐欺集團成員對於原告之損害，自已構成共同侵權行為，
      應負連帶損害賠償責任。從而，原告本於侵權行為法律關
      係，請求被告給付75萬元，及自起訴狀繕本送達被告翌日
      即96年12月27日起至清償日止，按週年利率百分之5計算
      利息，並無不合，應予准許。
（三）本件原告提起刑事附帶民事訴訟，而由本院沙鹿簡易庭依
      刑事訴訟法第504條第1項規定，裁定移送前來，依同條第
      2項規定免繳納裁判費，於本院審理期間，本件亦無其他
      必要訴訟費用，是並無訴訟費用負擔問題，併予敘明。
（四）原告陳明願供擔保聲請宣告假執行，核無不合，爰酌定相
      當之擔保金額准許之，併依職權宣告被告預供相當之擔保
      金額免為假執行，附予敘明。
四、假執行宣告之依據：民事訴訟法第390條第2項、第392條第2
    項。
中    華    民    國    97    年    1     月    29    日
                  民事第二庭    法  官  楊國精
正本係照原本作成。
如對本判決上訴，須於判決送達後20日內向本院提出上訴狀。
中    華    民    國    97    年    1     月    29    日
                                書記官


司法院資訊處製作；財團法人民間司法改革基金會備份。
